【裁判字號】    98,交聲,379
【裁判日期】    990113
【裁判案由】    違反道路交通管理處罰條例
【裁判全文】
臺灣宜蘭地方法院交通事件裁定         98年度交聲字第379號
原處分機關  交通部公路總局臺北區監理所宜蘭監理站
異  議  人
即受處分人  大允貨運股份有限公司
代  表  人  丙○○
代  理  人  乙○○
上列異議人即受處分人因違反道路交通管理處罰條例案件，對於
交通部公路總局臺北區監理所宜蘭監理站於民國98年10月16日所
為之宜監字第裁43-P00000000號裁決處分，聲明異議，本院裁定
如下：
    主  文
異議駁回。
    理  由
一、原處分意旨略以：異議人所有之車牌號碼740-AK號營業貨運
    曳引車牽引車號DU-56營業半拖車（以下簡稱系爭車輛）由
    乙○○駕駛，於民國98年9月14日晚上11時5分許，行經台九
    線303公里處南向車道時，因裝載貨物總重49.6公噸，超過
    核定重量43公噸，核超載6.6公噸，經花蓮縣警察局玉里分
    局以花警交字第P00000000號舉發違反道路交通管理事件通
    知單（下稱舉發通知單），舉發其違反道路交通管理處罰條
    例第29條之2第3項規定，爰依上開規定，裁處異議人新臺幣
    （下同）1萬7千元，並記違規紀錄1次。
二、異議意旨略以：系爭車輛於起運時，裝載總重量為47.28公
    噸，並未超載，於交貨廠內顯示之數值也合格，但於行經上
    開地點之活動地磅過磅時，卻顯示是超載之情形，實令人百
    思不得其解。駕駛曾當場請求警員給予再1次過磅機會，且
    依警察機關取締違規砂石車注意事項第7點第5款規定，以活
    動地磅過磅舉證者，如駕駛人當場出質疑、拒絕簽名或請求
    以固定地磅過磅時，應再以檢驗合格之固定地磅施以複檢，
    但警員皆未理會，且依當時過磅之地形觀之，可能會造成電
    子儀器失準之狀況。爰依法具狀聲明異議。
三、按貨車裝載貨物不得超過核定之總重量；又聯結車之裝載，
    應依左列規定：一、半聯結車裝載之總聯結重量，不得超過
    曳引車及半拖車核定之總聯結重量，道路交通安全規則第79
    條第1項第1款、第81條第1款分別定有明文。復按汽車裝載
    貨物超過核定之總聯結重量者，處汽車所有人罰鍰，並記汽
    車違規紀錄1次。有前2項規定之情形者，處新臺幣10,000元
    罰鍰，超載10公噸以下者，以總超載部分，每1公噸加罰新
    臺幣1,000元；未滿1公噸以1公噸計算，道路交通管理處罰
    條例第29條之2第1項、第3項亦定有明文。
四、經查：
  (一)系爭車輛營業曳引車及半拖車之核定總聯結重量均為43公噸
    ，此有異議人提出之汽車新領牌照登記書、拖車新領牌登記
    書各1份及汽車過戶申請登記書2份附卷可憑，是依首開道路
    交通安全規則，系爭車輛之總聯結重量之限制，應為43公噸
    ，足以認定。
  (二)異議人所有之系爭車輛由乙○○駕駛，於98年9月14日晚上
    11時5分許，行經台九線303公里處南向車道時，經員警在平
    坦地面以活動地秤逐軸過磅時，秤量總重為49.6公噸，逾核
    重43公噸有6.6公噸，乃為警舉發等情，業經證人即實地操
    作活動地秤之舉發警員呂國成到庭證述屬實（見本院卷第23
    -24頁），並有舉發通知單、勤務分配表、證人甲○○○○
    參加「內政部警政署96年度靜態式活動地秤員警教育訓練」
    之結訓證書、實際操作活動地秤測量之人員編組、量測前準
    備、操作步驟資料各1份及靜態活動地秤裝備單取締之現場
    照片6張在卷可稽，故此部分事實堪以認定。而上開2個活動
    地秤均係經經濟部標準檢驗局檢驗合格，有效期限自98年7
    月14日起至99年7月31日止，有該局度量衡器檢定合格證書2
    份附卷可稽，顯見本件使用活動地秤秤量之98年9月14日當
    時，該2個活動地秤均在檢定合格之有效期限內至明。又證
    人呂國成係選擇平坦路段之台九線303公里處進行秤重，並
    依上開活動地秤操作手冊為操作，且其已操作活動地秤有2
    、3年之久，期間尚不曾因為操作錯誤，而被撤銷其所舉發
    之違規案件之紀錄等情，復經證人呂國成到庭證述明確（見
    本院卷第23、24頁）。況員警以靜態活動地秤裝備過磅結果
    ，與異議人所指系爭車輛起運時之過磅重量47.28公噸，差
    距為2.32公噸，尚小於上開違反道路交通管理事件統一裁罰
    基準及處理細則第12條第1項第13款之法定寬容值。是本件
    活動地秤秤量之正確性，應可認定，亦即測得系爭車輛之裝
    載總重量為49.6公噸之事實，係正確無訛。異議人辯稱：依
    當時過磅之地形觀之，可能會造成電子儀器失準之狀況乙節
    ，尚難足取。
  (三)異議人另雖辯稱：系爭車輛於起運時，裝載總重量為47.28
    公噸，並未超載，於交貨廠內顯示之數值也合格，但於行經
    上開地點之活動地磅過磅時，卻顯示是超載之情形云云。然
    上述靜態活動地秤裝備，係經經濟部標準檢驗局檢驗合格已
    如前述。且度量衡或地磅本身本具有法定正負公差，是同一
    車輛經過不同地點之地磅，其顯示總重不完全相同乃屬正常
    現象；是在考量儀器測量之法定公差值、車輛行駛狀況等因
    素，避免因交通執法儀器上之誤差，已於違反道路交通管理
    事件統一裁罰基準及處理細則第12條第1項第13款規定：「
    駕駛汽車裝載貨物超過核定之總重量或總聯結重量未逾百分
    之10，且未嚴重危害交通安全、秩序或發生交通事故，且情
    節輕微，以不舉發為適當者，交通勤務警察或依法令執行交
    通稽查任務人員得對其施以勸導，免予舉發」。然此規定並
    非提高法定核定裝載總重量之標準，亦非授與車輛所有人增
    加裝載量之利益，車輛所有人或駕駛人不僅不因之取得超載
    之權利，尤不得執為車輛裝載上限之標準。故異議人所有之
    系爭車輛於載運大白石時，本應注意載運總重僅經核定為43
    公噸，卻任由該車於98年9月14日晚上6時35分許，自榮豐礦
    業股份有限公司出廠時，載運過磅總重量為47.28公噸之大
    白石（有榮礦業股份有限公司送（收）貨單1紙在卷可稽）
    ，此顯已逾核定之總重量43公噸，且與核定之總重加上10％
    寬限值之47.3公噸相距甚微，則異議人既知悉有不能排除因
    地磅之誤差值，導致該車輛有超載逾核定總重量10％之寬容
    值之可能性，仍執意為之，則嗣後系爭車輛於上開時、地，
    經警員以檢定合格之活動地秤秤得49.6公噸之總重量，而有
    載重逾核定總重量加上10％寬容值之違規情形，即應受罰。
    異議人此部分辯解，尚難據為有利之認定。
  (四)末查，「警察機關取締違規砂石車注意事項」第7點第5款固
    曾規定：「以活動地磅過磅舉證者，如駕駛人當場提出質疑
    、拒絕簽名或請求以固定地磅過磅時，應再以檢驗合格之固
    定地磅施以複檢。」，但據內政部警政署96年10月22日警署
    交字第0960138314號函關於警察機關取締違規砂石車注意事
    項第7點第5款停止適用之說明稱：「三、本署頒布『警察機
    關取締違規砂石車注意事項』第7點第5款規定：『以活動地
    磅過磅舉證者，如駕駛人當場提出質疑、拒絕簽名或請求以
    固定地磅過磅時，應再以檢驗合格之固定地磅施以複檢。』
    ，因該規定訂定時，活動地磅尚未有國家檢測標準，為求執
    法嚴謹及慎重，故請貴單位應再以檢驗合格之固定式地磅施
    以複檢。」、「四、目前警察機關取締違規超載勤務，皆已
    攜帶經經濟部標準檢驗局檢定合格之地磅執行勤務，該地磅
    業經國家檢驗標準檢測通過，且在檢定合格有效期間內，量
    測出之數據合乎國家標準規定，如有發現車輛超載情事，可
    依此數據予以舉發，無需再以檢驗合格之固定地磅施以複檢
    ，為免實務上執法造成爭議，爰有關旨揭規定停止適用。」
    ，是本件以在檢定合格有效期間內之活動地秤秤重，未再以
    固定式地磅複磅，並無違誤。異議人稱：依警察機關取締違
    規砂石車注意事項第7點第5款規定，以活動地磅過磅舉證者
    ，如駕駛人當場出質疑、拒紀簽名或請求以固定地磅過磅時
    ，應再以檢驗合格之固定地磅施以複檢等節，應有誤會，尚
    不足以為據。
五、綜上所述，異議人之系爭車輛確有裝載貨物超過核定之總聯
    結重量之違規行為。從而，原處分機關依道路交通管理處罰
    條例第29條之2第3項、第1項（原處分引用法條漏載第1項）
    規定裁處罰鍰1萬7千元，並予記違規紀錄1次，核無不合。
    本件聲明異議為無理由，應予駁回。
據上論斷，應依道路交通案件處理辦法第19條，裁定如主文。
中    華    民    國    99    年    1     月    13    日
                  交通法庭  法  官  陳映佐
以上正本證明與原本無異。
如不服本裁定，應於裁定送達後5日內，向本院提出抗告狀。（
應附繕本）
                            書記官  陳憲文
中    華    民    國    99    年    1     月    13    日

司法院資訊處製作；財團法人民間司法改革基金會備份。
